臺灣高等法院刑事判決　　　　　　　　　　　　　　九十三年度交上訴字第五九號
　　上　訴　人　臺灣台北地方法院檢察署檢察官
　　被　　　告　乙○○
右上訴人因被告公共危險案件，不服臺灣臺北地方法院九十一年度交訴字第四○號，
中華民國九十三年二月二十六日第一審判決（起訴案號：臺灣臺北地方法院檢察署九
十年度偵字第一二四二○號），提起上訴，本院判決如左：
    主  文
原判決關於公共危險部分撤銷。
乙○○駕駛動力交通工具肇事，致人受傷而逃逸，處有期徒刑陸月，如易科罰金，以
佰元折算一日，緩刑年。
    事  實
乙○○於民國九十年四月八日零時三十分左右，駕駛ＢＵ二五六號汽車，行經臺北市
○○○路一段市○○道○○路口，與丙○○騎乘附載甲○○之ＧＧＸ六一三號重型機
車擦撞，致丙○○右下肢挫傷、擦傷，甲○○右腕及右下肢挫傷、擦傷（傷害部分業
經判決公訴不受理確定）。乙○○肇事後逃逸，經丙○○、甲○○告訴，由臺北市政
府警察局中山分局移送臺灣臺北地方法院檢察署檢察官偵查起訴。
    理  由
一認定犯罪事實所憑之證據及理由：
　(一)前述事實，業經現場目擊證人郭智元在偵審中具結證述甚詳。
　(二)告訴人丙○○、甲○○在原審雖供稱並未親見肇事車輛之車號，但所述目擊該車
    型式為福特廠黃色自營計程車，核與證人郭智元所述肇事車輛特徵一致，自難僅
    因告訴人事發當時不及辨識車號，遽指證人郭智元就該車號之陳述出於誤認。
　(三)證人郭智元及告訴人丙○○、甲○○所指證肇事車輛之前開特徵，與被告自承為
  　其所有之ＢＵ二五六號營業小客車大致相符。雖該ＢＵ二五六汽車現有黑色保險
    桿，與證人、告訴人目擊肇事車之黃色保險桿顏色不同，但被告自承在九十年四
    月初曾經更換保險桿，據其所提車輛維修紀錄單調查結果，證人即承攬維修廠商
    何清壽在原審證稱：ＢＵ二五六號營業小客車在九十年四月上旬，確曾將保險桿
    由黃色易為黑色，維修單所載日期雖為九十年四月五日，但此一日期不排除係事
    後輸入電腦，實際更換保險桿日期可能在四月五日前、後二至三日（原審卷第一
    三三頁），是郭智元證述目擊被告所有ＢＵ二五六號計程車肇事逃逸，尤堪信為
    真實。
　(四)被告於本院審理中，自承ＢＵ二五六號營業小客車於本件交通事故發生當時由其
  　親自管領，並未轉借他人使用，亦未將車鑰交予他人（本院審判筆錄第六頁）。
    既經合理排除另有他人駕駛之可能，應認本案確係被告駕車肇事之人。告訴人丙○○、甲○○因本案交通事故，分別受有挫傷及擦傷，各有診斷證明書在卷可憑
    。關於本案車輛肇事之情形，復有卷附道路交通事故調查報告表及補充資料表可
    為佐證，事證已極明確。
二對於被告辯解之判斷：
　(一)被告否認於前開時、地駕車肇事，辯稱當時在臺北市○○○路○段八十三巷十三
  　號京采餐廳上班，並於原審聲請傳訊證人閻世利、周俊良到庭，證稱本案事故發
    生當日被告並未請假云云。
　(二)惟查：證人閻世利雖在原審證稱上班時間內不得外出（原審卷第五十七頁第一行
  　），但依證人周俊良所述，被告在工作期間內僅係不須外出，惟亦偶有離開餐廳
    外出購物之情形（原審卷第六十二頁、第六十三頁）。本案事故發生地點為臺北
    市○○○路○段市○○道○○路口，與中山北路一段八十三巷京采餐廳距離非遠
    ，駕車外出立時可至，而被告在該餐廳所擔任之工作僅為結帳買單，業據證人周
    俊良供明在卷（原審卷第六十一頁），性質上並無不能須臾離去之不可代替性，
    證人閻世利、周俊良所謂被告之工作無人可得代替云云顯違常情，不足採信。從
    而縱令被告當日確曾前往京采餐廳上班，客觀上仍然無從因此對於前開積極罪證
    形成合理懷疑，所為不在場辯解核無可採。
三論罪科刑之理由：
　(一)被告所駕駛之ＢＵ二五六號汽車，係非依軌道或電力架設，而以原動機行駛之車
  　輛（公路法第二條第一款），核其肇事致人受傷而逃逸之行為，係犯刑法第一百
    八十五條之四罪名。原審未就證人閻世利、周俊良所為有利被告證詞之瑕疵詳予
    勾稽，遽於尚不足以合理形成罪疑之情況下，援以排斥郭智元所為已有充分佐證
    、並經具結擔保真實之陳述，在證據取捨之法則適用上非無違誤。檢察官據以聲
    明不服，指摘原判決失出，為有理由，應由本院撤銷原判決，並自為適當之判斷
    。
　(二)審酌被告駕駛動力車輛肇事逃逸，欠缺公共安全及社會責任意識，本非不得嚴懲
  　，姑念本案為偶發事故，被害人亦表明不再深究等一切情狀，認宜量處如主文所
    示之刑，並諭知易科罰金之折算標準。
　(三)被告於八十六年間，雖曾因妨害自由案件經法院判處有期徒刑三月、緩刑三年，
　  但已因緩刑期滿而視為未受罪刑宣告（見卷附本院被告全國前案紀錄表），經此
    科刑教訓應能知所警惕而不致再犯。參酌前開被害人表示寬諒情形，認為所宣告
    之有期徒刑仍以暫不執行為適當，併予宣告緩刑三年，以啟自新。
四適用之法律：
　(一)刑事訴訟法第三百六十九條第一項前段、第三百六十四條、第二百九十九條第一
  　項前段。
　(二)刑法第一百八十五條之四，第四十一條第一項，第七十四條第一款。
　(三)罰金罰鍰提高標準條例第二條。
本案經檢察官鄭富銘到庭執行職務
中　　　華　　　民　　　國　　九十三　　年　　　五　　　月　　十四　　日
                              臺灣高等法院刑事第十八庭
                                  審判長法  官　吳　    敦
                                        法  官　梁  宏  哲
                                        法  官　林  勤  綱
右正本證明與原本無異。
如不服本判決，應於收受送達後十日內向本院提出上訴書狀，其未敘述上訴之理由者
並得於提起上訴後十日內向本院補提理由書（均須按他造當事人之人數附繕本）。
                                        書記官  王  增  華
中　　　華　　　民　　　國　　九十三　　年　　　五　　　月　　 十七 　　日
附錄：本案論罪科刑法條全文
刑法第一百八十五條之四
駕駛動力交通工具肇事，致人死傷而逃逸者，處六月以上五年以下有期徒刑。
